臺灣宜蘭地方法院刑事判決　　　　　　　 94年度易字第306號
公　訴　人　臺灣宜蘭地方法院檢察署檢察官
被　　　告　甲○○
上列被告因竊盜案件，經檢察官提起公訴（94年度偵字第1889號
），本院判決如下：
    主  文
甲○○無罪。
    理  由
一、公訴意旨略以：被告甲○○意圖為自己不法之所有，於民國
    94年6月25日凌晨零時餘許，在宜蘭縣宜蘭市○○路○段與同
    慶街口，竊取高淑珠所有、由乙○○使用並暫停在該處之車
    號SDP-920號輕型機車，得手後，將所有之鑰匙1把插入竊得
    之輕型機車電門，並徒手將該機車推往他處；惟於同日凌晨
    零時30分許，途經同市○○街22號「成水紀念診所」前，旋
    即為乙○○發現，乙○○並與甲○○發生爭執，因爭吵聲過
    大，引來員警上前查看，始為警查知上情，並扣得甲○○所
    有之鑰匙1把。因認被告涉犯刑法第320條第1項之竊盜罪嫌
    等語。
二、按犯罪事實應依證據認定之，無證據不得推定其犯罪事實；
    另不能證明被告犯罪者，應諭知無罪之判決，刑事訴訟法第
    154條第2項、第301條分別定有明文。且刑事訴訟上證明之
    資料，無論其為直接或間接證據，均須達於通常一般之人均
    不致有所懷疑，而得確信其為真實之程度，始得據為有罪之
    認定，若其關於被告是否犯罪之證明未能達此程度，而有合
    理懷疑之存在，致使無從形成有罪之確信，根據「罪證有疑
    ，利於被告」之證據法則，即不得遽為不利被告之認定，亦
    有最高法院76年度臺上字第4986號判例可稽。再者，刑法第
    320條第1項之竊盜罪之構成要件，須以行為人對於所取得之
    動產，有為自己不法所有之意圖為前提，倘無積極證據足以
    證明有此意圖，即不得以該罪相繩。
三、公訴意旨認被告甲○○涉有上述竊盜罪嫌，無非係以：被告
    於警詢中之供述、證人乙○○於警詢及偵查中之供述、贓物
    認領保管單、扣案之鑰匙1把、另車號SDP-920號輕型機車車
    身為白色，而被告辯稱係因該機車與伊母親紅色機車很像才
    以為是伊母親機車而誤牽等語，並不實在，有SDP-920號輕
    型機車車籍資料可佐，為其論據。訊據被告固坦承於94年6
    月25日凌晨在宜蘭縣宜蘭市○○路○段與同慶街口將自己所
    持有之機車鑰匙插入乙○○所持有之SDP-920號輕型機車之
    電門，並於牽行機車至成水紀念診所前為乙○○發現等情，
    惟堅決否認有為自己不法所有之意圖，辯稱：伊當天騎乘其
    妹林玉珮車號QSE-548號之機車，放在宜蘭縣宜蘭市○○○
    路，然後去同市○○街喝酒，因當時喝醉酒，誤將SDP-920
    號輕型機車當成是其妹林玉珮之機車，而以鑰匙開啟卻無法
    發動，遂將該輕型機車牽著走等語。
四、本院依公訴人之舉證及證據調查後，基於以下理由認被告牽
    行乙○○持有之機車，是否具不法所有之意圖，尚有合理之
    懷疑存在，致使無從形成有罪之確信：
（一）證人乙○○於本院審理時證稱：「我要去派出所拿一些資
      料，出來後看到被告牽著我的機車到成水紀念診所前，我
      對被告說機車是我的，被告一直吵說機車是他的，我就和
      被告爭吵，警察就來了我就和被告一起到中山派出所。」
      、「（問：當天機車停放位置？）派出所門口馬路邊，就
      是中山路三段與同慶街口。」等語。衡諸經驗法則，被告
      倘有竊盜之意圖，應不致選擇停放於派出所門口前之機車
      作為下手之目標。又參之，一般竊盜現行犯於行竊時如遭
      財產所有人當場發現，多半拔腿就跑、當場承認、或企圖
      以誤為遭人棄置等語卸責，然被告竟於離派出所未遠之處
      ，證人乙○○並已表明機車為其所有時，猶與證人乙○○
      大聲爭論機車為伊所有，核與一般竊盜現行犯竊取機車遭
      人發現後會有之常態反應不同。
（二）再查，證人乙○○於本院審理時亦證稱：「（問：當天被
      告精神狀態？）我記得他酒喝很多，警員要幫他作酒測但
      被告無法作酒測的動作，無法吹氣。」、「（問：被告沒
      有作酒測原因？）被告醉到無法作酒測，走路也一直晃。
      」等語，足徵被告當時確已酒醉，且已醉至無法對其實施
      酒測的程度。雖乙○○所持有SDP-920號輕機車為白色三
      葉機車，而被告其妹所有QSE-548號機車為紅色比雅久機
      車，此有QSE-548號機車行車執照在卷可參，車身特徵不
      同，然以被告醉酒的程度，應認已達無法正確辨識車身之
      程度之可能性甚高，是尚難以此逕論被告所辯全然不可採
      信。
（三）末以，被告於94年6月25日查獲當日解送檢察署時，於偵
      查中初訊時即向檢察官供稱：伊誤以為SDP-920號機車是
      自己的，自己機車之車號為548號等語。而被告於本院審
      理時亦提出其妹所有，車號為QSE-548號機車之行車執照
      佐證其所辯，復衡之被告當時持機車鑰匙1支而為警查獲
      等情以觀，被告供稱當時確曾騎乘QSE-548號機車並停放
      於同市○○○路，爾後去飲酒等語，應可採信。則被告當
      時既有QSE-548號機車作為代步工具，應無再竊取另一輛
      機車之犯罪動機存在。
五、綜上所述，被告主觀上是否有竊取被害人乙○○所持有SDP-
    920號機車之意圖，尚有合理懷疑之存在，致使無從形成有
    罪之確信，至公訴人所提出之贓物認領保管單、扣案之鑰匙
    1支及SDP-920號輕型機車之車籍資料等證據均不足以證明被
    告犯竊盜罪，此外，本院復查無其他積極證據證明被告確有
    公訴人所指之竊盜犯行，揆諸前揭說明，既無積極證據足認
    被告有竊盜之犯行，不能證明被告犯罪，依法應為無罪判決
    之諭知。
據上論斷，應依刑事訴訟法第301條第1項前段，判決如主文。
本案經檢察官陳嘉瑜到庭執行職務
中　　華　　民　　國　　94　　年　　10　　月　　27　　日
                  刑事第四庭審判長法  官  林惠玲
                                  法  官  劉家祥
                                  法  官　郭淑珍
以上正本證明與原本無異
如不服本判決，應於判決送達後10日內，向本院提出上訴狀。（
需附繕本）
                                    書記官  林秀麗
中　　華　　民　　國　　94　　年　　10　　月　　27　　日
